【裁判字號】    99,抗,408
【裁判日期】    990420
【裁判案由】    聲明異議
【裁判全文】
臺灣高等法院刑事裁定                   99年度抗字第408號
抗 告 人即
受刑人之妻  甲○○
抗 告 人即
受  刑  人  乙○○
上列抗告人因聲明異議案件，不服臺灣桃園地方法院中華民國九
十九年三月十六日裁定（九十九年度聲字第七五六號），提起抗
告，本院裁定如下：
    主  文
抗告駁回。
    理  由
一、原審裁定略以：本件抗告人即受刑人乙○○前因違反廢棄物
    清理法案件，經臺灣新竹地院以九十四年竹北簡字第一七號
    判決判處有期徒刑一年，緩刑三年，於九十四年二月十六日
    確定。其竟仍不知警惕，於緩刑甫期滿後之九十七年三月九
    日，即再度違反廢棄物清理法案件，經臺灣高等法院以九十
    八年上訴字三六四九號判決判處有期徒刑六月，如易科罰金
    ，以二千元折算一日；嗣受刑人於九十九年三月四日入監執
    行確定在案一節，有上開判決書、臺灣高等法院被告前案紀
    錄表各一份附卷可稽。而受刑人固以家庭經濟主要來源為由
    ，聲請准予易科罰金。惟執行檢察官依其法律賦予指揮刑事
    案件執行之專業判斷，認受刑人前已有犯廢棄物清理法之犯
    行，本次再犯顯無悔意，且貪圖小利，隨意棄置廢棄物，造
    成環境污染，影響國民健康，認為受刑人如不入監執行難以
    收矯治之效，而不准受刑人易科罰金之裁量，其所依據者為
    受刑人前有違反廢棄物清理法前科之事實，此並未逾越法律
    授權、專斷或將與事件無關之因素考慮在內等濫用權力之情
    事。從而，執行檢察官考量受刑人前已有違反廢棄物清理法
    之論罪科刑紀錄，仍再犯本件相同之罪，素行不佳，認不執
    行所宣告之刑，顯難以維持法秩序，而為不准易科罰金之裁
    量，洵屬有據等語，駁回抗告人之異議。
二、抗告意旨略以：原台灣桃園地方法院九十八年度審訴字第二
    ０一號判決及台灣高等法院九十八年度上訴字第三六四九號
    判決，並非未查明刑法第四十一條第一項規定之：「但確因
    不執行所宣告之刑，難收矯正之效，或難以維持秩序者」之
    因果關係，而均認受刑人經此教訓已知所警惕而無再犯之虞
    ，且受刑人係自首犯行後態度懺悔，坦承犯行，故從輕量刑
    並諭知易科罰金之標準，而今原裁定根本未查明檢察官執行
    指揮不讓受刑人易科罰金之認定標準何在？及所謂認受刑人
    不入監執行將難收警戒之效果之依據何在？完全漠視判決准
    予受刑人易科罰金之諭知，檢察官此種本末倒置，以主觀決
    定及推測受刑人有難收警戒之效果之違法指揮命令，自屬違
    法不當應予撤銷。且受刑人目前為家中經濟之唯一支柱，若
    受刑人入監執行，將使全家人生活陷入困境云云。
三、經查：按刑法第四十一條第一項規定：「犯最重本刑為五年
    以下有期徒刑以下之刑之罪，而受六個月以下有期徒刑或拘
    役之宣告者，得以新臺幣一千元、二千元或三千元折算一日
    ，易科罰金。但確因不執行所宣告之刑，難收矯正之效，或
    難以維持法秩序者，不在此限。」準此，有期徒刑或拘役得
    易科罰金之案件，法院所諭知者，僅係如易科罰金之折算標
    準而已，至於是否准予易科罰金，係賦予執行檢察官視個案
    具體情形，依前開法律規定得予裁量之權，亦即執行檢察官
    得考量受刑人如不接受有期徒刑或拘役之執行，是否難收矯
    正之效，或難以維持法秩序，以作為其裁量是否准予易科罰
    金之憑據，非謂確定判決有易科罰金之諭知，執行檢察官即
    一概須准許易科罰金。而執行檢察官審酌是否准予易科罰金
    ，應係綜合考量被告之犯行、前案執行效果、犯案時之外在
    環境，個人特質與社會秩序之維護等一切因素，與法院係針
    對受刑人之個案具體犯行而為量刑標準，二者尚屬有別。是
    本件執行檢察官此項裁量權，尚無任何瑕疵可指。故原審法
    院裁定駁回異議，於法並無不合。抗告人之抗告為無理由，
    應予駁回。
據上論斷，應依刑事訴訟法第四百十二條，裁定如主文。
中    華    民    國    99    年    4     月    20    日
                  刑事第十七庭  審判長法  官  王聰明
                                      法  官  陳世宗
                                      法  官  陳憲裕
以上正本證明與原本無異。
不得再抗告。
                                      書記官  張玉如
中    華    民    國    99    年    4     月    22    日

司法院資訊處製作；財團法人民間司法改革基金會備份。
